臺灣高等法院交通事件裁定　　 100年度交抗字第1030號
　　抗　告　人
　　即受處分人　李建鋒
　　代　理　人　吳美慧
上列抗告人因違反道路交通管理處罰條例案件，不服臺灣桃園地
方法院，中華民國100年6月28日所為裁定（100年度交聲字第136
、139號），提起抗告，本院裁定如下：
    主  文
抗告駁回。
    理  由
一、原裁定意旨略以：
  (一)本件異議人即受處分人李建鋒所有車牌號碼BB9－363號重型
    機車，於民國99年9 月5日凌晨2時56分許，在行經桃園縣中
    壢市○○路○ 段時，因騎乘機車未戴安全帽且超載，為值勤
    之桃園縣警察局中壢分局內壢派出所員警示意停車受查，詎
    該駕駛竟拒不配合，仍騎乘機車離去，員警乃以該車駕駛騎
    乘機車未戴安全帽、附載人員未依規定、經交通勤務警察制
    止時，拒絕停車接受稽查而逃逸為由，分別開立 DB0000000
    號、DB0000000 號舉發違反道路交通管理事件通知單，予以
    逕行舉發。異議人向臺北市交通事件裁決所（下稱原處分機
    關）提出申訴，經原處分機關調查結果，認異議人確有前述
    違規行為，乃依道路交通管理處罰條例第31條第5項、第6項
    、第60條第1項、第63條第1項，違反道路交通管理事件統一
    裁罰基準及處理細則第41條、第43條、第44條、第67條之規
    定，於100 年2月11日以北市裁罰字第裁22－DB0000000號、
    第裁22－DB0000000 號裁決書，分別就其附載人員未依規定
    、駕駛人未依規定戴安全帽之違規行為裁處罰鍰新臺幣（下
    同）300元、500元；就其駕駛汽車有違反道路交通管理處罰
    條例之行為，經交通勤務警察制止時，拒絕停車接受稽查而
    逃逸之違規行為，裁處罰鍰3,000元、記違規點數1點（異議
    人於99年12月22日已依裁決書原所定金額繳交罰鍰共 5,600
    元，惟因原處分機關嗣後考量舉發通知單並未送達異議人之
    戶籍地址，故通知異議人前往領取溢領款項1,800 元，是原
    處分機關本件實際裁決之罰鍰金額，即如上開所述）。
  (二)本件異議人所有上揭機車，於上開所述時、地，確有騎乘機
    車附載人員未依規定且未載安全帽，復又拒絕停車接受稽查
    而逃逸之違規事實，業據證人即舉發本件違規之警員陳昭漢
    於原審訊問中具結證稱：渠當日係與另1 名同事駕駛巡邏車
    執行巡邏勤務，而在行經桃園縣中壢市○○街時，見同路段
    同行向上有1部機車共乘3人，且均未戴安全帽，渠等就嗚笛
    並將車輛開到機車左邊，以手勢示意駕駛停車，但機車駕駛
    回頭看渠等一眼後，並未停車，反卻加速逃逸，渠等就駕車
    在後面追，嗣該機車先轉入中華路1 段後，再陸續右轉興仁
    路、榮民路、環中東路，並在環中東路上某個巷口消失。而
    渠等雖後來沒有追到該機車，但因渠一直跟在機車後面，期
    間最近之距離約為5 至10公尺，故渠得以很清楚的看到車牌
    號碼為BB9－363，車身則為黑色。又渠等雖然係在復華街即
    發現違規情事，惟因該機車駕駛嗣後持續違規並行經中華路
    1 段與興仁路路口，而該路口所設置之警察局監視系統又有
    攝錄到違規行為，渠乃以此時間、地點作為違規之時、地予
    以舉發，且在調閱車籍資料後，依其上所留存之地址寄發舉
    發通知單等語綦詳。而證人陳昭漢為取締交通違規之公務員
    ，渠為達維護交通秩序、安全之行政目的而依法執行公權力
    ，與異議人素不相識，衡情已無甘冒須負擔刑事責任之風險
    ，故意誣指異議人違規之必要，且證人上開證述，亦與卷附
    監視錄影翻拍照片所示，於99年9 月5日凌晨2時56分許，確
    有車牌號碼為BB9－363號之黑車機車行經中華路與興仁路路
    口，而機車上之人均未載安全帽之情相符，是當日由不詳之
    人騎乘異議人所有機車而有上揭交通違規事實一節，自足堪
    以認定。
  (三)按處理違反道路交通管理事件，有關文書送達之程式，依行
    政程序法之規定；送達，於應受送達人之住居所、事務所或
    營業所為之，違反道路交通管理事件統一裁罰基準及處理細
    則第5條、行政程序法第72條第1項前段分別定有明文。而所
    稱「住居所」，係指當事人依一定事實，足認以久住之意思
    ，住於一定之地域者，即為設定其住所於該地，所謂「一定
    事實」，包括戶籍登記、居住情形等，以戶籍登記資料為主
    要依據，但不以登記為要件。本件違規行為發生後，舉發機
    關即桃園縣政府警察局中壢分局內壢派出所之員警所開立之
    舉發通知單，雖已委由中華郵政股份有限公司投遞人員於99
    年9月2日，送達至異議人當時所留存之車籍地址：臺北市南
    港區○○○路○ 段70巷37弄7號5樓，並因未獲會晤異議人亦
    無受領該文書之同居人、受雇人或送達處所接收郵件人員，
    而寄存於中研院郵局一節，有送達證明2 紙在卷可參，然異
    議人自98年10月23日起即已將戶籍遷入桃園縣觀音鄉○○路
    忠二巷38之1號，亦有個人戶籍資料查詢結果1紙附卷可憑，
    則員警未予詳查，逕將舉發通知單送達至上開車籍資料址，
    本件送達程序即於法有違。
  (四)然查，違反道路交通管理事件統一裁罰基準及處理細則第11
    條第1 項固規定對於逕行舉發者，應由舉發機關送達被通知
    人，但道路交通管理處罰條例第90條明文有關「逾3 個月不
    得舉發」之規定，揆其立法目的，係在於保障人民權益，避
    免法律關係遲不確定，同時亦在防止舉發單位執行上之怠惰
    ，是該條項所指「逾3 個月不得舉發」之規定，主要係為促
    使舉發機關對已發生或已發現之交通違規案件理應儘速處理
    ，避免久懸不決，而無法達成交通管理之目的，故此條所稱
    之「舉發」，與「舉發通知單」之送達程序是否完成，本屬
    二事，非可一概而論。所謂「逾3 個月不得舉發」，其所謂
    「3 個月」期間，自應以交通執法之取締機關（於本案即係
    為舉發之警察）對行為人違規行為之舉發以警察機關將違規
    行為事實移送交通裁決所繫屬之日即已成立；至於「舉發違
    規通知單」之送達，則只是該舉發通知對受處分人生效日期
    之起算問題，亦即依送達之日計算其得以提出申訴或異議期
    間。縱受處分人未於3 個月內收受合法送達之舉發通知單，
    亦不得謂該違規事實未經舉發。申言之，所謂「舉發」，與
    「舉發之通知」係屬二事，「舉發」係對有權裁決機關之申
    告行為，「舉發之通知」則係對受處分人之「意思通知」。
    交通違規案件之「舉發」，係以警察機關將違規行為事實移
    送交通裁決所繫屬之日期即已成立並完成；「舉發之通知」
    則必須將該「舉發違規通知單」合法送達於受處分人始生效
    力。「舉發之通知」逾違規行為成立3 個月後，所涉者不過
    係救濟期間起算時點之問題，尚與舉發行為本身是否已經成
    立無涉（臺灣高等法院暨所屬法院98年度法律座談會第22號
    結論參照）。準此，本件異議人之違規行為，既經舉發機關
    之員警於99年9 月5日填掣桃警局交字第DB0000000、DB0000
    000 號舉發通知單逕行舉發，並移送原處分機關，足見舉發
    機關已於3 個月內對受處分人為舉發之意思表示，並無遲延
    處理之情形，至於舉發機關未對受處分人戶籍地送達，僅為
    不得認定異議人有收受舉發通知單，故救濟期間無法開始起
    算之問題，質言之，因該舉發通知單送達不合法，致使異議
    人無從於到案日期前得知有此違規事實，因而無法依期限到
    案自動繳納罰鍰或提出申訴，則異議人未於舉發通知單上所
    載之應到案日期前到案，屬不可歸責於異議人之事由，若以
    逾應到案日期為由處以較高額之罰鍰，即難認適法，但並無
    損於舉發機關已經依法完成之舉發行為。綜上，本件舉發通
    知單之送達縱不合法，然因舉發機關就本件違規所為之舉發
    並未違背法律程序，且原處分機關亦已在考量上開情事後，
    退還異議人溢繳之罰鍰，而就異議人之違規行為均處以未逾
    應到案日期之法定罰鍰金額處罰，已如上述，是本件之舉發
    及原處分機關所為之裁決，自仍均屬合法，先予敘明。
  (五)次按第1 項逕行舉發，應記明車輛牌照號碼、車型等可資辨
    明之資料，以汽車所有人為被通知人製單舉發；本條例之處
    罰，受舉發違反道路交通管理事件之受處罰人，認為受舉發
    之違規行為應歸責他人者，應於舉發違反道路交通管理事件
    通知單應到案日期前，檢附相關證據及應歸責人相關證明文
    件，向處罰機關告知應歸責人，處罰機關應即另行通知應歸
    責人到案依法處理。逾期未依規定辦理者，仍依本條例各該
    違反條款規定處罰，道路交通管理處罰條例第7 條之2第4項
    、第85條分別有明文。本件既係屬逕行舉發之情形，而無法
    當場確認駕駛人之人別、身分，則員警於記下違規車輛之車
    牌號碼後，依法以該機車之所有人為對象開立舉發通知單，
    於法並無違誤，且除非車主於收受舉發通知單後，在所載應
    到案日期前向原處分機關舉證證明另有應歸責之駕駛人，否
    則受處分人即應為車輛之所有人。準此，當日之違規駕駛並
    非異議人之情，固據證人於原審訊問中證述：當日該機車之
    駕駛及乘客，看起來都像未成年，故駕駛並非異議人等語明
    確，並據異議人提出其該時仍與友人在臺北市之照片佐證，
    而足採信，然異議人所有機車並未有失竊記錄，此亦有桃園
    縣政府警察局100 年3月7日桃警刑字第1000043967號函所附
    內政部警政署警政ｅ網通受理報案ｅ化平台系統列印查詢在
    卷可稽，則異議人就當日車輛究係由何人使用，必定知之甚
    詳，卻未依上開規定，檢附相關證據及應歸責人相關證明文
    件，向處罰機關告知應歸責人，依法即應自為受處分人，是
    異議人徒以其當日人不再中壢為由，辯稱其不應受罰云云，
    即非可採。
  (六)綜上所述，異議人確有上開違規行為，又原處分機關依道路
    交通管理處罰條例第31條第5 項、第6項、第60條第1項、第
    63條第1 項，違反道路交通管理事件統一裁罰基準及處理細
    則、違反道路交通管理事件統一裁罰基準表所載之裁罰標準
    之相關規定，裁處異議人共3,800元之罰鍰，並記違規點數1
    點，亦核無違誤，是本件異議為無理由，應予駁回。
二、本件抗告意旨略以：抗告人所有BB9－363號機車當日確於家
    中停放，並無貸予任何人騎乘，員警所稱追緝時看到車牌BB
    9－363，然車牌上所示「B」與「8」相似度極高，肉眼自有
    混淆可能，且當時為凌晨2 時56分，追緝時之情勢必相當緊
    急，難免有誤判情事，警員所提出之警局監視系統所攝錄之
    機車影像，模糊不清，車牌辨識之正確程度實有疑義。又警
    員所提出之攝錄影像，可明顯辨別該違規車款與抗告人所有
    之車款不同，抗告人所有之機車尾部造型為圓弧型，而該違
    規車款造型較為方正，足認該違規車輛並非本人車輛，且現
    今社會亂象，仿造之假車牌極易取得，自不應以車牌作為辨
    認之唯一依據。
三、經查：
  (一)按機器腳踏車附載人員或物品未依規定者，處新臺幣（下同
    ）300元以上600元以下罰鍰；機器腳踏車駕駛人或附載座人
    未依規定戴安全帽者，處500 元罰鍰；汽車駕駛人，駕駛汽
    車有違反本條例之行為，經交通勤務警察或依法令執行交通
    稽查任務人員制止時，不聽制止或拒絕停車接受稽查而逃逸
    者，除按各該條規定處罰外，處3,000元以上6,000元以下罰
    鍰。汽車駕駛人有第60條第1 項違規行為者，除依原條款處
    罰鍰外，並予分別記違規點數1 點，道路交通管理處罰條例
    第31條第5 項、第6項、第60條第1項、第63條第1項第1款分
    別定有明文。
  (二)次按警員之舉發交通違規，是道路交通管理處罰條例所規定
    之職權行使，該職權行使有立法機關之授權。而違規行為之
    取締，若屬瞬間發生之行為，通常多委由當場執行取締違規
    公務員之認識與判斷，必須為立即之取締作為，此為達成維
    持交通秩序目的所必要，且依道路交通管理處罰條例之規定
    ，此種立即性之舉發違規，多依警員之認知、判斷已足，並
    無必須另有其他積極佐證，如其他目擊證人或必須拍攝照片
    等，始構成處分要件之規定。此係因執行職務之公務員，通
    常多具有一定之考選資格與專業訓練，且其執法之對象係不
    特定之大眾，故其立場經立法機關推定，應具有客觀、中正
    與公平之特質，而無故意偏頗之虞，是此種逕由公務員所為
    之事實認定，除非有其他積極證據，足資認定公務員於執行
    職務時，有故意或過失侵害人民權利之情形，或處分本身有
    重大明顯之瑕疵而應予撤銷者外，否則本於行政目的達成之
    必要與公權力之尊重、公信力之維持，司法機關通常亦多予
    尊重，並儘力維持，以秉持行政、司法相互合作、制衡之原
    理，共同維護國家機能之正常運行。查，本件舉發員警陳昭
    漢既於原審具結證稱其於執勤時親見抗告人所有之上揭機車
    共乘3 人，均未戴安全帽，於警方鳴笛示意停車受查時拒不
    配合，反卻加速逃逸等違規情節明確，且證稱其於追緝期間
    與該違規機車最近之距離約為5 至10公尺，故得以清楚看到
    車牌號碼為BB9－363，車身為黑色，並舉出警察局監視系統
    所攝錄之監視錄影翻拍照片以資證明，是以，其以證人身份
    ，於法院時就親身經歷提供不可替代之證明方法，堪認行政
    機關已就抗告人應受處罰之違法行為負相當之證明，是縱於
    追緝行進間，惟因警員曾與該違規機車近距離接觸，自仍得
    清楚辨識車牌號碼。又抗告人辯稱該翻拍照片影像模糊，不
    足為證明云云，惟就監視錄影翻拍之連續照片以觀，該違規
    機車之車牌號碼雖未十分清晰，然尚未達難以辨識之程度，
    且「B」與「8」雖有一定程度之相似性，惟從機車正後方角
    度所攝錄到之數張翻拍照片，依平行直視之角度，已能完整
    判讀出該號碼為「B 」，進而確認違規機車上之車牌號碼為
    BB9－363（見原審卷第31頁）。至抗告人所指車尾造型不同
    云云，並無從自翻拍上加以明確區辨，其另指仿造假車牌極
    易取得云云，然迄未能積極舉證以供法院調查，尚無由因此
    遽認抗告人車牌有遭偽造。
  (三)綜上，本件抗告人既未就執勤警員之舉發，提出積極證據證
    明其有發生錯誤之情形，法院亦查無任何證據足資證明執勤
    警員有捏造事實違法取締之情事，故警員本其維護交通秩序
    、安全職責所為之本件舉發，自應受到合法、正確之推定。
    是原審以抗告人確有上開違規行為為由，駁回抗告人之異議
    聲明，核無違誤，抗告人仍執前詞抗告，顯無理由，應予駁
    回。
四、據上論結，應依道路交通管理處罰條例第89條、道路交通事
    件處理辦法第25條，刑事訴訟法第412條，裁定如主文。
中    華    民    國    100    年    8    月     4    日
                  刑事第十四庭審判長法  官  陳志洋
                                    法  官  謝靜慧
                                    法  官  梁耀鑌
以上正本證明與原本無異。
不得再抗告。
                                    書記官  莊淑茹
中    華    民    國   100    年    8     月    8     日